【裁判字號】    97,小上,11
【裁判日期】    970602
【裁判案由】    給付服務費
【裁判全文】
臺灣新竹地方法院民事裁定              97年度小上字第11號
上  訴  人  乙○○
被上訴人    甲○○
            丙○○
上列當事人間請求給付服務費事件，上訴人對於民國97年3月31
日本院竹北簡易庭97年度竹北小字第190號小額訴訟事件第一審
判決不服提起上訴，本院裁定如下：
    主    文
上訴駁回。
第二審訴訟費用新臺幣壹仟伍佰元由上訴人負擔。
    理    由
一、按對於小額程序之第一審裁判，得上訴或抗告於管轄之地方
    法院，其審判以合議行之。對於前項第一審裁判之上訴或抗
    告，非以其違背法令為理由，不得為之。又上訴狀內應記載
    上訴理由，表明下列各款事項：(一)、原判決所違背之法令及
    具體內容。(二)、依訴訟資料可認為原判決有違背法令之具體
    事實。民事訴訟法第436條之24及第436條之25分別定有明文
    。又依同法第436條之32第2項準用同法第468條及第469條第
    1款至第5款之規定，判決不適用法規或適用不當者，為違背
    法令；而判決有同法第469條第1款至第5 款情形之一者，為
    當然違背法令。是當事人就小額訴訟事件第一審判決提起上
    訴，如依同法第436條之32第2項準用同法第468條之規定，
    以原審判決有不適用法規或適用法規不當為理由時，其上訴
    狀或理由書應有具體之指摘，並揭示該法規之條項或其內容
    ；若係成文法以外之法則，應揭示該法則之旨趣；倘為司法
    院解釋或判例，則應揭示該判解之字號或其內容。如依同法
    第436條之32第2項準用同法第469條第1款至第5款之規定，
    以原審判決有同法第469第1款至第5款情形為理由時，其上
    訴狀或理由書，應揭示合於該條款之事實。倘上訴狀或理由
    書如未依此項方法表明，或其所表明者，顯與上開法條規定
    之情形不符時，即難認為已對原審判決之違背法令有具體之
    指摘，其上訴自難認為合法，最高法院71年臺上字第314號
    判例可資參照。
二、本件上訴人對原審小額訴訟之第一審判決提起上訴，核其上
    訴理由，無非以：
(一)原判決內容記載上訴人所起訴主張申請美國專利之費用為新
    台幣（下同）60,000元，而被上訴人辯稱雙方約定之報酬為
    70,000元，詎原審之判決理由中竟認定兩造不爭執匯款70,0
    00元之事實，顯有前後矛盾之情事，蓋上訴人於原審時因未
    攜帶資料，惟憑印象所及已當庭陳述關於申請美國專利之報
    酬費用約為60,000元，自已否定被上訴人所辯稱之數據，嗣
    經查對資料後發現被上訴人雖先後2次分別匯款35,000元予
    上訴人，然實係分別支付美國專利申請與中國大陸專利申請
    之費用，並非全屬支付美國專利申請之費用，且查，被上訴
    人於93年10月6日所匯款35,000元，乃係支付美國專利申請
    與中國大陸專利申請案件之訂金，嗣被上訴人再於93年11月
    11日匯款35,000元，則係支付美國專利申請案之餘款，足見
    被上訴人所辯稱匯款70,000元，並非只是支付美國專利申請
    的費用。
(二)次查，原審判決理由中既認定兩造均不爭執上訴人有通知之
    義務，而此正與上訴人所強調「通知也是服務，也要收取服
    務費」之說法不盡相合，是上訴人既有通知之義務，被上訴
    人自有支付通知服務費之義務，況專利核駁通知另外收取服
    務費乃屬專利業者之慣例，專利事務所為客戶之服務共分成
    申請階段、准駁通知階段、答辯階段、公告領證階段等各階
    段，而各階段分別收費亦為專利業者之慣例，因各階段均耗
    時甚久，美國專利申請案雖於93年10月20日申請，惟直至96
    年9月4日始通知核駁，而美國代理亦隨函附寄通知費帳單美
    金103.8元，亦見通知時收取服務費乃屬專利業者的慣例，
    而上訴人並已於96年10月16日匯款付清該部分費用，是上訴
    人既已舉證證明曾代被上訴人墊付美國代理的通知服務費，
    則原審判決理由中以「自難認原告就第三人向其通知所生之
    費用得向被告另為請求」為駁回上訴人請求之理由，自屬判
    決論據理由前後矛盾等語，為此聲明：(一)原判決廢棄；(二)被
    上訴人應給付上訴人3,825元。
三、經查，本件上訴人雖指摘原審判決理由矛盾云云。惟按民事
    訴訟法第436條之24第2項所謂「判決違背法令」，依同法第
    436條之32第2項準用同法第468條、第469條第1項第1款至第
    5款之規定，乃指「判決不適用法規或適用不當」或「判決
    有同法第469條第1款至第5款情形之一」者而言，並不包括
    同法第469條第6款「判決不備理由或理由矛盾」之情形，是
    上訴人此部分主張即屬誤解法律，尚非足取。且查，原審判
    決依據被上訴人所提之存摺明細及上訴人不爭執有匯款之事
    實，認定被上訴人業已依約給付委任之報酬及通知所生之費
    用，此乃原審取捨證據及認定事實之職權，亦難認有何判決
    理由矛盾之情。至上訴人雖於第二審提出之請款明細表、通
    知服務費帳單、通知信函及匯款收據等證據，核係屬新攻擊
    方法之提出，按於小額訴訟上訴程序，除因原審法院違背法
    令致未能提出者外，當事人不得於第二審提出新攻擊或防禦
    方法，民事訴訟法第436之28條定有明文，此係為貫徹小額
    程序之簡速性，避免因當事人於上訴程序提出新事實及證據
    而延滯訴訟，小額事件之第二審法院原則上應按第一審之訴
    訟資料，審核其訴訟程序及判決內容有無違背法令，當事人
    於第一審言詞辯論終結前未曾提出之訴訟資料，不得再行提
    出，此為民事訴訟法第436條之28明定小額事件之當事人於
    第二審程序不得提出新攻擊或防禦方法之立法理由。經核本
    件上訴人所執上訴理由，概係對原審判決有關證據取捨、認
    定事實之職權行使為指摘，並未對原審判決有如何違背法令
    之處為具體之表明，更與「判決違背法令」無涉，則上訴人
    既未釋明原審法院有何違背法令之事由，致其未能於原審提
    出前開新攻擊或防禦方法，依上說明，上訴人自不得再於第
    二審程序提出，本院亦不得對之加以審究。綜上所述，本件
    上訴人並未具體說明原判決有何不適用法規，或適用法規不
    當之情形，並揭示該法規之條項或其內容，及合於民事訴訟
    法第469條所列各款之事實，難認對該判決之如何違背法令
    已有具體指摘，揆諸首揭說明，應認其上訴為不合法，併將
    本件訴訟費用計算如主文第二項所示。
四、據上論結，依民事訴訟法第436條之32第2項、第444條第1項
    、第95條、第78條、第436條之19第1項，裁定如主文。
中    華    民    國    97    年    6     月    2     日
              民事第一庭    審判長法  官  陳順珍
                                  法  官  林南薰
                                  法  官  高敏俐
以上正本係照原本作成。
本裁定不得抗告。
中    華    民    國    97    年    6     月    2     日
                                  書記官  黎秀娟


司法院資訊處製作；財團法人民間司法改革基金會備份。
